臺灣臺東地方法院民事裁定　　　　　　　　96年度抗字第16號
抗　告　人　甲○○
相　對　人　乙○○
上列抗告人因與相對人間請求拍賣抵押物事件，抗告人對於本院
民事庭中華民國96年10月4日所為96年度拍字第122號裁定提起抗
告，本院合議庭裁定如下：
    主  文
抗告駁回。
抗告程序費用新臺幣壹仟元由抗告人負擔。
    理  由
一、按民法第873條第1項規定，抵押權人於債權已屆清償期而未
    受清償者，得聲請法院拍賣抵押物，就其賣得價金而受清償
    。抵押權人依此項規定聲請拍賣抵押物，屬非訟事件，法院
    所為准駁之裁定，對於債權、抵押權存否及抵押權標的物範
    圍等均無實體確定效力。故祗須其抵押權已經依法登記，且
    債權已屆清償期而未受清償，法院自應依登記內容為准許拍
    賣抵押物之裁定。至於為拍賣程序基礎之私法上權利有瑕疵
    時，應由爭執其權利之人提起訴訟，以資救濟，抵押權人並
    無於聲請拍賣抵押物前，先行訴請確認其權利存在之義務，
    有最高法院49年台抗字第244號判例、93年度台抗字第8號裁
    定意旨足參。職是，對於此項法律關係有爭執之人，為求保
    護其權利，不妨提起訴訟，以求解決，不得僅依抗告程序聲
    明其爭執，並據為廢棄拍賣抵押物裁定之理由。
二、相對人於原審聲請意旨略以：抗告人於民國73年12月17 日
    向相對人借用新臺幣（下同）600,000元，約定清償日期為
    74年2月17日，無約定利息及遲延利息，違約金按每月每萬
    元計收250元，逾清償日期而未清償應加罰違約金200,000
    元；而後於75年12月23日向相對人借用1,900,000元，約定
    清償日期為80年12月22日，無約定利息、遲延利息及違約金
    ，合計向相對人共借得2,500,000元，並以抗告人所有臺東
    縣鹿野鄉○○段0000-0000地號土地為擔保，設定合計5,000
    ,000 元之抵押權，經登記在案。詎清償期屆至後，抗告人
    未依約履行，為此聲請拍賣抵押物，以資受償等語，並提出
    抵押權設定契約書影本2件、他項權利證明書影本2件、土地
    登記簿謄本1件為證。據此，原審准許相對人拍賣抵押物之
    聲請，即無不當。
三、抗告意旨略以：抗告人與相對人未曾有過任何債權債務關係
    ，又相對人並未提出抗告人簽署之借據或本票等憑證以實其
    說，為此提起抗告等語。
四、經查：抗告人設定一般抵押權予相對人，原審就相對人提出
    之抵押權設定契約書、他項權利證明書、土地登記簿謄本，
    為形式上審查，准予拍賣抵押物，核無不合。至抗告人所辯
    上情，均屬拍賣程序基礎之私法上權利爭執事項，揆諸前開
    說明，應由抗告人另循訴訟途徑以謀解決，不得僅依抗告程
    序聲明其爭執，並據為廢棄准許拍賣抵押物裁定之理由，抗
    告法院亦不得於本件非訟事件程序加以審究。綜上，抗告意
    旨指摘原裁定不當，為無理由，應予駁回。
五、依非訟事件法第46條、第21條第2項、第24條第1項，民事訴
    訟法第495條之1第1項、第449條第1項、第95條、第78條，
    裁定如主文。
中　　華　　民　　國　　96　　年　　11　　月　　16　　日
                  民事庭        審判長法  官  楊智勝
                                      法  官  陳君鳳
                                      法  官  黃珮茹
以上正本證明與原本無異。
本裁定除以適用法規顯有錯誤為理由，並經本院許可外，不得再
抗告。如提起再抗告，應於收受送達後10日內向本院提出再抗告
狀，應同時表明再抗告理由，且繳納再抗告費新臺幣1,000元。
中　　華　　民　　國　　96　　年　　11　　月　　16　　日
                                      書記官  陳俊吉
